【裁判字號】    99,交聲,822
【裁判日期】    990402
【裁判案由】    聲明異議
【裁判全文】
臺灣高雄地方法院交通事件裁定         99年度交聲字第822號
原處分機關  交通部公路總局高雄區監理所
代  表  人  甲○○
異  議  人  乙○○
上列受處分人因違反道路交通管理處罰條例案件，對交通部公路
總局高雄區監理所民國99年3 月12日所為之處分（原處分案號：
高監營裁字第裁80-N00000000號）聲明異議，本院裁定如下：
    主  文
原處分撤銷。
乙○○汽車駕駛人，駕駛汽車經測試檢定酒精濃度超過規定標準
，吊扣普通輕型機器腳踏車駕駛執照壹年，並應參加道路交通安
全講習。
    理  由
一、原處分意旨略以：異議人即受處分人乙○○於民國98年10月
    14日晚間11時4 分許（處分書誤載為98年10月15日凌晨0 時
    7 分許），騎乘車號RB5-662 號輕型機車上路，行經高雄縣
    鳳山市○○路176 號前時，與由黃景林所駕駛車牌號碼9679
    -XD 號之小客車發生碰撞，嗣經警據報前往上開肇事地點處
    理車禍事宜，並對異議人進行酒精濃度測試，於98年10月15
    日凌晨0 時7 分許測得其呼氣酒精值達每公升0.48毫克，超
    過法定標準，依道路交通管理處罰條例第35條第1 項第1 款
    之規定，裁處吊扣其小型車普通駕駛執照12個月，並應參加
    道路交通安全講習等語。
二、聲明異議意旨係以：異議人於98年10月14日，因酒後騎乘輕
    型機車肇事之行為，業經本院以98年度審交簡字第5896號判
    處罰金新臺幣（下同）45,000元，而伊既係騎乘輕型機車並
    非駕駛汽車，原處分竟吊扣其小型車普通駕駛執照，為此聲
    明異議，請求撤銷原吊扣駕駛執照之處分等語。
三、按汽車駕駛人飲用酒類或其他類似物後，其吐氣所含酒精濃
    度超過每公升0.25毫克或血液中酒精濃度超過百分之0.05以
    上，不得駕車；又汽車駕駛人，駕駛汽車經測試檢定有酒精
    濃度超過規定標準者，處1 萬5000元以上6 萬元以下罰鍰，
    並當場移置保管該汽車及吊扣其駕駛執照1 年，因而肇事致
    人受傷者，並吊扣其駕駛執照2 年；又汽車駕駛人，有第35
    條第1 項規定之情形，應接受道路交通安全講習，道路交通
    安全規則第114 條第2 款、道路交通管理處罰條例第35條第
    1 項第1 款、第24條第1 項第2 款分別定有明文。
四、經查：
  (一)本件異議人於前揭時、地，酒後騎乘上開輕型機車肇事，經
    警測試檢定呼氣中酒精濃度達每公升0.48毫克，超過規定標
    準，有道路交通管理處罰條例第35條第1 項第1 款之交通違
    規情形，並觸犯刑法第185 條之3 之公共危險罪。所犯公共
    危險罪部分，業經臺灣高雄地方法院檢察署檢察官以98年度
    偵字第33871 號聲請簡易判決處刑，並經本院以98年度審交
    簡字第5896號判處罰金45,000元，嗣原處分機關則另對異議
    人裁處吊扣其小型車普通駕駛執照12個月，並應參加道路交
    通安全講習。又因異議人於違規當時僅領有小型車普通駕駛
    執照，並無普通輕型機器腳踏車駕駛執照（持有小型車普通
    駕駛執照依道路交通安全規則第61條第1 項第4 款可駕駛輕
    型機車），原處分機關所吊扣者為其小型車普通駕駛執照等
    情，為異議人所是認，並有高雄縣政府警察局舉發違反道路
    交通管理事件通知單、酒精濃度檢測通知單、原處分機關99
    年3 月12日高監營裁字第裁80-N00000000號違反道路交通管
    理事件裁決書、違反道路交通管理事件不服裁決聲明異議案
    件移送書、臺灣高雄地方法院檢察署檢察官98年度偵字第33
    871 號聲請簡易判決處刑書、本院98年度審交簡字第5896號
    刑事判決、車號查詢輕型機車車籍、證號查詢汽、機車駕駛
    人列印結果各1 份在卷可稽，此部分之事實應堪認定。
  (二)又道路交通管理處罰條例第68條原規定：「汽車駕駛人，因
    違反本條例及道路交通安全規則之規定，受吊扣或吊銷駕駛
    執照處分時，吊扣或吊銷其持有各級車類之駕駛執照」。惟
    該規定業於94年12月14日修正，並於95年3 月1 日施行，修
    正後已刪除關於「吊扣」之文字，修正理由係以原條文將違
    規駕駛人所持有之各級車類駕駛執照一併吊扣或吊銷，失之
    過酷，影響人民工作及生活甚鉅，故刪除原條文關於「吊扣
    」之文字，亦即廢止「受吊扣駕駛執照處分時，吊扣其持有
    各級車類之駕駛執照」部分之規定。依修正後該條之規定，
    受吊扣駕駛執照處分時，僅得吊扣違規當時所駕車類之駕駛
    執照，而無吊扣其持有各級車類駕駛執照之法律依據。本件
    異議人既係駕駛輕型機車違反道路交通管理處罰條例第35條
    第1 項第1 款之規定，雖應受吊扣駕駛執照之處罰，惟依同
    條例第68條之現行規定，僅能吊扣其普通輕型機器腳踏車駕
    駛執照，縱使異議人違規當時僅領有小型車普通駕駛執照，
    而未領有普通輕型機器腳踏車駕駛執照，亦無轉而吊扣小型
    車普通駕駛執照之法律依據。是原處分機關逕行裁處吊扣異
    議人之小型車普通駕駛執照，與道路交通管理處罰條例第68
    條規定不合，違反法律保留原則，自屬違法處分。另按行政
    行為採取方法所造成之損害，不得與欲達成目的之利益顯失
    均衡，行政程序法第7 條第3 款亦明揭行政處分所應遵循之
    比例原則。原處分機關於本件異議人騎乘輕型機車致生交通
    違規之情形，逕為吊扣其小型車普通駕駛執照之處分，雖可
    達成禁止異議人酒後騎乘輕型機車之目的，然亦同時造成剝
    奪異議人駕駛普通小型車之權利，所造成之損害與所欲達成
    目的之利益，顯然失衡，有違比例原則。
五、綜上所述，原處分關於吊扣異議人小型車普通駕駛執照部分
    ，有違道路交通管理處罰條例第68條之規定，而屬違法，異
    議人聲明異議，為有理由，又因本件異議人酒後駕車僅有一
    個交通違規行為，而有關其處罰效果之吊扣駕駛執照與參加
    道路交通安全講習等，與該交通違規行為是否存在均無從分
    離，從而，應由本院將原處分全部予以撤銷，自為裁定如主
    文第2 項所示。至本院所諭知吊扣普通輕型機器腳踏車駕駛
    執照之部分，應由交通主管機關於異議人小型車普通駕駛執
    照上或電腦檔存資料中註記吊扣普通輕型機器腳踏車駕駛執
    照，而為限制異議人該車類級別之駕駛資格；再就異議人本
    件因其所為亦涉犯刑事法律，並經本院以前開刑事判決判處
    罰金，是依行政罰法第26條所揭之同一行為不受行政及刑事
    之雙重處罰即「一事不二罰」原則，其交通違規行為應處罰
    鍰之部分亦不應再予裁處，均併此敘明。
六、依道路交通管理處罰條例第87條第2 項、第35條第1 項第1
    款、第24條第1 項第1 款、第2 款，道路交通案件處理辦法
    第20條前段，裁定如主文。
中    華    民    國    99    年    4     月    2     日
                    交通法庭    法  官  黃沛文
以上正本證明與原本無異。
如不服本裁定應於送達後5日內向本院提出抗告狀。
中    華    民    國    99    年    4     月    2     日
                                書記官  鄧思辰

司法院資訊處製作；財團法人民間司法改革基金會備份。
